臺灣臺北地方法院民事判決　　　　　　　93年度訴字第4892號
原　　　告　丙○○
被　　　告　乙○○
　　　　　　　　　　　　5樓
　　　　　　甲○○
　　　　　　丁○○
上列當事人間侵權行為損害賠償事件，本院於中華民國九十四年
二月三日言詞辯論終結，判決如下：
    主  文
被告乙○○應給付原告新台幣伍萬元，及自民國九十三年十一月
三十日起至清償日止，按年息百分之五計算之利息。
原告其餘之訴駁回。
訴訟費用由被告乙○○負擔二十分之一；餘由原告負擔。
本判決第一項於原告以新台幣壹萬陸仟陸佰陸拾柒元供擔保後，
得假執行。
原告其餘假執行之聲請駁回。
    事實及理由
甲、程序方面：
壹、查原告曾主張被告等三人與本件同一事實之侵權行為，而請
    求被告等損害賠償之民事事件，惟嗣因經合法通知，無正當
    理由二次未到，及逾期未繳裁判費而視為撤回或裁定駁回，
    此有被告丁○○提出之本院93年7月29日北院錦民松九十三
    年度訴字第二三六五號函、本院93年度訴字第3692號裁定影
    本附卷可稽，故同一事實既未經實體判決，本件應無重複起
    訴之問題，被告甲○○辯稱原告已告過一次云云，尚有誤會
    。
貳、本件被告乙○○、丁○○經合法通知，未於言詞辯論期日到
    場，核無民事訴訟法第三百八十六條所列各款情形，爰依原
    告之聲請，由其一造辯論而為判決。
乙、原告主張：
壹、原告於民國92年8月18日，至臺北地方法院簡易庭第二法庭
    ，對被告甲○○、丁○○依法主張權益時，被告甲○○、丁○○夫妻，由共同委任之訴訟代理人被告乙○○代理出庭，
    被告乙○○竟於孫萍萍法官庭訊時公然散佈並指摘原告：「
    這個人是經營地下錢莊，專門經營地下錢莊並且專門出人頭
    替人討債」與事件無關之謾罵言詞達三次之多，經原告於92
    年8月19日向臺灣地方法院檢察署提起妨害名譽之訴，並於
    93年1月14日業經臺灣臺北地方法院檢察署檢察官以92偵字
    第23917號起訴在案，並由鈞院刑事庭以93簡字第261號判刑
    確定，被告乙○○於北簡字第13454號及92偵字第23917號起
    訴案件等案庭訊時，均陳述不認識原告，被告乙○○既是被
    告甲○○、丁○○夫妻之訴訟代理人，自應就相關法律見解
    提出主張，但被告乙○○仍一味謾罵侮蔑原告。
貳、被告甲○○、丁○○於板檢91他字第2898號率同被告乙○○
    自稱為被告甲○○、丁○○之舅舅，被告甲○○、丁○○對
    被告乙○○所為自無不知之理，且被告乙○○為其夫妻之共
    同訴訟代理人，自應就被告乙○○所做所為，對原告所造成
    傷害負連帶賠償原告精神慰撫金1,000,000元，並令其於三
    大報（中時、聯合、自由）刊登道歉啟事之責。
參、被告等於91年11月18日板檢91年他字第2898號詐欺罪庭訊時
    ，由被告丁○○先指摘原告為地下錢莊，被告甲○○於旁默
    認，被告乙○○則於其旁附和並怒罵：「這個人是經營地下
    錢莊，專門經營地下錢莊並且專門出人頭替討債」等語，可
    證被告乙○○係由被告甲○○、丁○○等人屬意無疑。
肆、自被告乙○○刑事之妨害名譽，乃自92年8月19日原告提出
    告訴93年2月25日北院93年簡字第261號判決，而其民事北簡
    13454號任則由92年8月18日出庭代理迄93年3月18日民事北
    簡13454號宣示判決止，從未見被告甲○○、丁○○撤銷其
    委任，再觀之被告丁○○、乙○○朝夕共處一室，被告甲○○為丁○○之妻，乙○○之姻親，那有不知之理? 其明知其
    發生而不制止，豈能以非其委任之內容而抗辯？更何況乙○○尚於92年9月8日於民事北簡13454號庭訊時出言恐嚇，其
    明知故犯昭然，被告甲○○、丁○○明知其發生而不阻止其
    發生，自應克以無過失之責。
伍、聲明：
一、被告應連帶給付原告新台幣一百萬元，及自起訴狀繕本送達
    之翌日起至清償日止，按年息百分之五計算之利息，並以0.
    5ｘ0.5字體刊登道歉啟事於聯合報、中國時報、自由時報。
二、願供擔保，請准為假執行之宣告。
丙、被告等三人則以下列辯詞資為抗辯：
壹、被告丁○○與甲○○，雖委任被告乙○○為民事官司訴訟代
    理人，專為民事庭兩造間之訟事，其與原告如何須在庭外相
    互謾罵一事，均無所悉，也從未授權被告乙○○逾越私人權
    限，故原告請求賠償一事，要求被告丁○○、甲○○須共同
    負擔，甚不合情理。
貳、被告乙○○先前與原告，庭訊後互相在法庭外謾罵吵架，因
    年事已高，受不了刺激，回家不久即不幸腦中風，現在私立
    惠光養老院靜養護健中。
參、被告甲○○：在開庭前不可能指示被告乙○○要罵原告什麼
    話。
肆、聲明：原告之訴駁回。
丁、兩造不爭執之事實：
　　92年8月18日，在本院簡易庭第二法庭，公開審理93年度北
    簡字第13454號民事事件時（下簡稱前案民事事件），被告
    乙○○為被告甲○○、丁○○之訴訟代理人，公然指摘原告
    ：「他這個人是經營地下錢莊，專門出人頭替人討債」三次
    。嗣被告乙○○經檢察官起訴，並經本院以93年度簡字第
    261 號簡易判決被告乙○○公然侮辱人，處罰金壹仟元。
戊、得心證之理由：
壹、原告主張被告等共同侵權行為等情，業據其提出開庭錄音譯
    本、本院92年度北簡13454號92年8月18日言詞辯論筆錄、民
    事判決影本為證。被告則以上開辯詞置辯。
貳、經查被告乙○○既確有公然指摘原告：「他這個人是經營地
    下錢莊，專門出人頭替人討債」三次，且復無法證明原告確
    從事地下錢莊業務，應認被告乙○○之侵權行為已成立，至
    原告主張被告丁○○、甲○○二人與被告乙○○共同侵權行
    為部分，經查被告乙○○固為前案民事事件之被告丁○○、
    甲○○之訴訟代理人，被告丁○○、甲○○在開庭前與被告
    乙○○討論案情時，以被告乙○○與原告不相識之事實以觀
    ，依常情判斷，認原告係地下錢莊經營者一節，固應係被告
    丁○○、甲○○告知被告乙○○無訛，惟告知有關原告係地
    下錢莊經營者一節，有可能僅係讓被告乙○○了解原告之背
    景，實難得以逕認定被告丁○○、甲○○有要求被告乙○○
    須在法庭中指摘原告係地下錢莊之意思聯絡，又查被告丁○○、甲○○與被告乙○○間縱有親戚關係並同住一室屬實，
    亦至多證明被告乙○○認原告為地下錢莊經營者係由被告丁○○、甲○○得知，並不能積極證明被告乙○○在法庭上指
    摘原告之行為，被告丁○○、甲○○必定知情，再查原告主
    張被告乙○○指摘原告為地下錢莊之經營者後，被告丁○○
    、甲○○並未撤銷被告乙○○訴訟代理人之委任，認被告丁○○、甲○○明知其發生而不阻其發生，應有過失云云，惟
    查被告乙○○辱罵原告在先，故被告丁○○、甲○○事後有
    無撤銷被告乙○○訴訟代理人委任關係，並不能證明被告丁○○、甲○○有預知被告乙○○指摘原告之情事，況被告丁○○、甲○○事後雖未撤銷被告乙○○訴訟代理人職務，亦
    至多僅證明渠等認同被告乙○○之說法，並不代表被告丁○○、甲○○事前即與被告乙○○議謀在法庭上指摘原告之情
    ，故原告主張被告丁○○、甲○○二人與被告乙○○共同侵
    權行為云云，應不可採。
參、被告乙○○不法侵害原告之名譽，既經認定，被告乙○○對
    於原告因而所受之損害，自應負賠償責任。
肆、查被告乙○○為被告丁○○、甲○○之訴訟代理人，理應就
    事論事，就案件爭點為其當事人利益為答辯，竟恣意指摘原
    告為地下錢莊之經營者，使原告在法庭上之公開場所，遭受
    名譽之損害，原告精神應受有痛苦，本院斟酌實際情況，被
    告乙○○現中風在床，行動較不便等情，認原告請求1,000,
    000元，自嫌過高，應予核減為50,000元，方屬公允，逾此
    數額之請求，為無理由。又按不法侵害他人之身體、健康、
　　名譽、自由、信用、隱私、貞操，或不法侵害其他人格法益
  　而情節重大者，被害人雖非財產上之損害，亦得請求賠償相
    當之金額。其名譽被侵害者，並得請求回復名譽之適當處分
    。民法第195條第1項固定有明文。惟本院前開判命被告乙○○給付原告50,000元，即已足以回復名譽，故原告主張以0.
    5ｘ0.5字體刊登道歉啟事於聯合報、中國時報、自由時報部
    分，自不可採。
伍、原告依侵權行為法律關係，請求被告乙○○賠償50,000元及
    自起訴狀繕本送達之翌日即93年11月30日起算之法定遲延利
    息之範圍內，為有理由，應予准許，逾此部分，則無理由，
    應予駁回。
陸、原告陳明願供擔保，聲請宣告假執行，經核其勝訴部份，合
    於法律之規定，爰酌定相當之擔保金額宣告之；其餘假執行
    之聲請，因訴之駁回而失所依附，不予准許。
己、依民事訴訟法第79條、第390條第2項，判決如主文。
中　　華　　民　　國　　94　　年　　2 　　月　　5 　　日
                  民事第二庭    法　官　黃雯惠
以上正本，係照原本作成。
如對本判決上訴，須於判決送達後20日內向本院提出上訴狀。
中　　華　　民　　國　　94　　年　　2 　　月　　5 　　日
                                書記官　林玗倩
